臺灣臺中地方法院刑事判決　　　　　　　 96年度易字第489號
公　訴　人　臺灣臺中地方法院檢察署檢察官
被　　　告　乙○○
　　　　　　　　　　　樓之2
　　　　　　　　　　（現在臺灣臺中女子監獄執行中）
上列被告因詐欺案件，經檢察官聲請以簡易判決處刑（聲請案號
：95年度偵字第22798號），本院豐原簡易庭認為不宜適用簡易
程序，移由刑事庭改依通常程序審理，經合議庭裁定由受命法官
獨任進行簡式審判程序後，判決如下：
    主    文
乙○○幫助意圖為自己不法之所有，以詐術使人將本人之物交付
，累犯，處有期徒刑伍月，如易科罰金，以銀元佰元即新臺幣
玖佰元折算壹日。
    犯罪事實
一、乙○○前曾於民國九十三年間因違反毒品危害防制條例案件
    ，經本院判處有期徒刑五月，得易科罰金確定，於九十三年
    十一月二十四日繳清罰金而執行完畢。九十四年九月間，乙
    ○○經報載之貸款廣告，欲向某真實身分不詳之成年男子借
    款，惟對方在電話中表示願以新臺幣（下同）五千元之代價
    收購乙○○向金融機構所申設之帳戶資料，乃乙○○雖可預
    見若將其帳戶資料任意交付身分不詳之陌生人，極可能為不
    法者持供詐欺取財之用，以使被害人匯款並躲避司法機關之
    追查，竟為圖得上述代價，不惜發生所可預見之結果，而基
    於幫助他人易於實現詐欺取財犯罪之不確定故意，於九十四
    年九月間某日，在台中巿環中路與松竹路口附近，將其在中
    華郵政股份有限公司潭子郵局所申設00000000000000號帳戶
    之存摺、提款卡、印章及密碼交付一名真實身分不詳之成年
    男子。旋即有某意圖為自己不法所有之人，利用乙○○上開
    帳戶資料作為詐欺取財之工具，於九十四年十月十三日十時
    許，以電話對甲○○實施詐術，佯稱：其為「陳主任」，甲
    ○○已中獎，然應先加入成為會員，並繳交相關費用後，始
    可領取獎金等語，致甲○○陷於錯誤，於同日先後匯出六萬
    八千元及二十三萬元至乙○○上開帳戶內，而被提領一空。
    嗣經甲○○查證後，發覺受騙，始報警查獲上情。
二、案經台中縣警察局豐原分局報請臺灣臺中地方法院檢察署檢
    察官偵查後，聲請以簡易判決處刑，本院豐原簡易庭認為不
    宜適用簡易程序，而移由刑事庭審理。
    理    由
一、被告乙○○經本院訊問後，供承其確經報載之貸款廣告，於
    前揭時、地，以五千元之代價出售在潭子郵局之帳戶資料等
    情節，而認罪在卷。本院查：上開被告之犯罪事實，除被害
    人甲○○已於警詢時詳述遭詐騙前述金額之過程外，並有其
    提出之郵政國內匯款執據與台北富邦銀行匯款委託書等影本
    各一紙、中華郵政股份有限公司豐原郵局函覆所轄潭子郵局
    上開帳戶之開戶基本資料與交易往來明細影本各一份附卷可
    憑；且由以上從其他方面調查所得之證據，足見上揭被告於
    本院審理時認罪之自白應與事實相符，也可採為證據。故本
    件事證明確，被告幫助詐欺取財之犯行，已足以認定。
二、查被告乙○○行為後，刑法已於九十四年一月七日修正，並
    於同年二月二日公布，且自九十五年七月一日施行。按行為
    後法律有變更者，適用行為時之法律，但行為後之法律有利
    於行為人者，適用最有利於行為人之法律，修正後即現行刑
    法第二條第一項訂有明文。次按比較新舊法，應就罪刑有關
    之共犯、未遂犯、想像競合犯、牽連犯、連續犯、結合犯，
    以及累犯加重、自首減輕暨其他法定加減原因（如身分加減
    ）與加減例等一切情形，綜其全部罪刑之結果而為比較，亦
    有最高法院九十五年五月二十三日第八次刑庭會議決議可資
    參照。茲就上述刑法修正施行後，與本案適用有關之條文，
    比較說明如下：
    (一)法定刑中罰金刑部分：
      刑法第三十三條第五款業經修正公布，修正後刑法第三十
      三條第五款規定「罰金：新臺幣一千元以上，以百元計算
      之」，與修正前刑法第三十三條第五款規定「罰金：（銀
      元）一元以上」不同，經予比較後，以修正前即行為時法
      較有利於被告。
    (二)易科罰金之折算標準：
    　被告於本件犯罪時之刑法第四十一條第一項前段規定：「
      犯最重本刑為五年以下有期徒刑以下之刑之罪，而受六個
      月以下有期徒刑或拘役之宣告，因身體、教育、職業、家
      庭之關係或其他正當事由，執行顯有困難者，得以一元以
      上三元以下折算一日，易科罰金。」且被告行為時之易科
      罰金折算標準，即修正前罰金罰鍰提高標準條例第二條前
      段（現已刪除），就其原定數額提高為一百倍折算一日，
      則本件被告行為時之易科罰金折算標準，應以銀元三百元
      折算一日，經折算為新臺幣後，應以新臺幣九百元折算為
      一日。惟九十五年七月一日修正公布施行之刑法第四十一
      條第一項前段則規定：「犯最重本刑為五年以下有期徒刑
      以下之刑之罪，而受六個月以下有期徒刑或拘役之宣告者
      ，得以新臺幣一千元、二千元或三千元折算一日，易科罰
      金。」比較修正前後之易科罰金折算標準，以九十五年七
      月一日修正公布施行前之規定，較有利於被告。
    (三)案經就與被告罪刑有關之罰金刑、易科罰金之折算標準等
      一切情形，綜合其全部罪刑之結果而為比較後，應以修正
      前之刑法有利於被告，故本件應依刑法第二條第一項前段
      ，適用上述修正前之刑法對被告論罪科刑。
    (四)核被告所為，係犯修正前刑法第三十條第一項、刑法第三
　　　百三十九條第一項之幫助詐欺取財罪。被告曾於九十三年
　　　間因毒品危害防制條例案件，而為本院判處有期徒刑五月
  　　確定，於九十三年十一月二十四日執行完畢乙節，有其臺
    　灣高等法院被告前案紀錄表、臺灣臺中地方法院檢察署刑
      案資料查註紀錄表各一件附卷足憑，今其於五年以內再故
      意犯本件有期徒刑以上之罪，不論依上述修正公布前之刑
    　法第四十七條，或修正後之刑法第四十七條第一項之規定
      ，均構成累犯，故無有利或不利之情形，自不生新舊法比
      較之問題，應逕依刑法第二條第一項前段，按修正前刑法
      第四十七條，論以累犯，加重其刑。又修正前刑法第三十
　　　條第二項明定：「從犯之處罰，得按正犯之刑減輕之」，
　　　爰依上開規定，減輕其刑，且先加後減之。爰審酌被告為
　　　圖得五千元之犯罪動機，使得被害人損失不輕，並助長詐
　　　欺犯罪之猖獗，然坦承犯行，經再考量其素行、犯罪之方
      法、手段等一切有利、不利之情狀後，量處如主文所示之
      刑，並依上述修正前刑法之規定，諭知如易科罰金之折算
      標準。
據上論斷，應依刑事訴訟法第四百五十二條、第二百七十三條之
一第一項、第二百九十九條第一項前段，刑法第二條第一項前段
、（修正前）第三十條第一項、第三百三十九條第一項、（修正
前）第三十三條第五款、（修正前）第三十條第二項、（修正前
）第四十七條、（修正前）第四十一條第一項前段，罰金罰鍰提
高標準條例第一條前段、（修正前）第二條，現行法規所定貨幣
單位折算新臺幣標準第二條，判決如主文。
本案經檢察官劉邦繡到庭執行職務。
中　　華　　民　　國　　96　　年　　2　　 月　　16 　 日
                  刑事第十二庭  法  官  莊深淵
上正本證明與原本無異。
如不服本判決，應於送達後十日內向本院提出上訴狀（須附繕本
），上訴於台灣高等法院台中分院。
                                書記官  廖碩薇
中　　華　　民　　國　　96　　年　　2　　 月　　16 　 日
附錄論罪科刑法條
修正前刑法第三十條：
幫助他人犯罪者，為從犯。雖他人不知幫助之情者，亦同。
從犯之處罰，得按正犯之刑減輕之。
刑法第三百三十九條第一項：
意圖為自己或第三人不法之所有，以詐術使人將本人或第三人之
物交付者，處五年以下有期徒刑、拘役或科或併科一千元以下罰
金。
